臺灣臺南地方法院刑事判決　　　　　　　 96年度訴字第940號
公　訴　人　臺灣臺南地方法院檢察署檢察官
被　　　告　乙○○
上列被告因違反毒品危害防制條例案件，經檢察官提起公訴（九
十六年度毒偵字第一二六五號），被告就犯罪事實為有罪之陳述
，經本院裁定進行簡式審判程序後，判決如下：
     主     文
乙○○施用第一級毒品，處有期徒刑拾月，減為有期徒刑伍月，
如易科罰金，以新臺幣壹仟元折算壹日。
    事      實
一、乙○○前因施用毒品犯行，經本院以九十二年度毒聲字第一
    五○七號裁定送觀察、勒戒，經送勒戒處所施以觀察、勒戒
    後，因無繼續施用毒品之傾向，而於民國九十三年三月八日
    釋放出所。詎其仍不知悔改，復於前開觀察、勒戒執行完畢
    釋放後五年內，另基於反覆施用第一級毒品海洛因之犯意，
    自九十五年十二月底某日起至九十六年三月十八日上午七時
    許止，以每二天至三天施用一次之頻率，在其位於臺南縣新
    化鎮○○路一○○號住處等地，先將第一級毒品海洛因加水
    後以針筒吸入，再將毒品注射入手臂靜脈之方式，施用第一
    級毒品海洛因多次。嗣於九十六年三月十八日，因涉嫌搶奪
    案件，至臺南縣警察局新化分局接受調查，並經乙○○同意
    採尿送驗後，檢驗結果呈鴉片類可待因及嗎啡陽性反應，而
    查悉上情。
二、案經臺南縣警察局新化分局報請臺灣臺南地方法院檢察署檢
    察官偵查起訴。
    理      由
一、本件被告乙○○所犯為死刑、無期徒刑或最輕本刑為三年以
    上有期徒刑以外之罪，其於準備程序中就被訴事實為有罪之
    陳述，經法官告知簡式審判程序之旨，並聽取公訴人之意見
    後，爰依刑事訴訟法第二百七十三條之一第一項規定，裁定
    由受命法官獨任進行簡式審判程序，合先敘明。
二、上揭犯罪事實，業據被告乙○○於偵查中及本院審理時坦承
    不諱，且被告經警於九十六年三月十八日上午十一時四十五
    分許，採集尿液（尿液檢體編號為○三○九號）送長榮大學
    毒物研究中心以酵素免疫分析法ＥＩＡ篩檢及氣相層析質譜
    儀ＧＣ／ＭＳ檢驗結果，確呈鴉片類可待因及嗎啡等陽性反
    應，有臺南縣警察局新化分局查處毒品案尿液檢體對照名冊
    、長榮大學毒物研究中心於九十六年四月三日出具之確認報
    告各一紙附卷可稽。按海洛因係由可待因及嗎啡等經化學合
    成而製得，經注射進入人體後，因代謝而分解又生成可待因
    及嗎啡，因此施打海洛因後，由尿液檢驗結果仍為可待因及
    嗎啡反應，是以，被告自白施打海洛因，而採尿化驗之結果
    呈現可待因及嗎啡陽性反應，核屬科學上合理之現象。被告
    之尿液送驗後呈現施用第一級毒品海洛因之陽性反應，足認
    被告有施用第一級毒品之犯行。此外，被告前因施用毒品犯
    行，經本院以九十二年度毒聲字第一五○七號裁定送觀察、
    勒戒，經送勒戒處所施以觀察、勒戒後，因無繼續施用毒品
    之傾向，而於九十三年三月八日釋放出所等情，有臺灣高等
    法院被告前案紀錄表、臺灣臺南地方法院檢察署刑案資料查
    註紀錄表及全國施用毒品案件紀錄表各一份附卷可按，被告
    於觀察、勒戒執行完畢釋放後五年內再犯本案施用毒品犯行
    ，依法應予追訴。綜上所查，被告自白核與事實相符，本件
    事證明確，被告犯行堪以認定。
三、查海洛因為第一級毒品，毒品危害防制條例第二條第二項第
    一款定有明文。是核被告所為，係犯毒品危害防制條例第十
    條第一項之施用第一級毒品罪。其施用前持有第一級毒品之
    低度行為，為施用第一級毒品之高度行為所吸收，不另論罪
    。又按刑法修正後犯罪行為人多次施用毒品之犯行，在法律
    評價上可適度充實接續犯、集合犯及複行為犯等包括一罪之
    概念，而依個案具體情形論之（參照九十五年五月臺灣高等
    法院暨所屬法院因應新修正刑法施行座談會研討結論）。復
    按刑事法若干犯罪行為態樣，本質上原具有反覆、延續實行
    之特徵，立法時既予特別歸類，定為犯罪構成要件之行為要
  　素，則行為人基於概括之犯意，在密切接近之一定時、地持
  　續實行之複次行為，倘依社會通念，於客觀上認為符合一個
  　反覆、延續性之行為觀念者，於刑法評價上，即應僅成立一
  　罪。最高法院九十五年度臺上字第一○七九號判決可資參照
  　。而施用毒品犯罪通常極易成癮，一旦身染毒癮，即有於短
  　時內密集施用之傾向，是此種犯罪類型本身即具有反覆實施
  　之特性，此參諸毒品危害防制條例對於施用毒品者，另施予
  　觀察、勒戒或強制戒治等戒除毒癮之保安處分，即可自明，
  　是此種反覆多次施用毒品犯行應列入「集合犯」範疇而論以
  　包括一罪。查本案被告自九十五年十二月底某日起至九十六
    年三月十八日上午七時許止，以每二天至三天施用一次第一
    級毒品海洛因之方式施用毒品多次，犯罪行為甚屬密集，顯
    見被告確有施用毒品習慣，其所為應論以「集合犯」型態，
    為「包括一罪」，僅受一次之刑法評價，在此敘明。爰審酌
    被告一再施用毒品，其戒癮之意志力甚為薄弱，然其本質仍
    屬自戕身心之行為，尚未生巨大危害於整體社會，及其犯罪
    後坦承犯行，態度良好等一切情狀，量處如主文所示之刑。
    又查本件被告之犯行，其犯罪時間係在九十六年四月二十四
    日以前，合於中華民國九十六年罪犯減刑條例第二條第一項
    第三款規定之減刑條件，且亦未有同條例第三條不得減刑之
    情，符合該條例減刑之要件，爰依同條例第七條之規定同時
    諭知其宣告刑及減得之刑，並考量其教育程度、經濟能力等
    情狀，依同條例第九條之規定諭知易科罰金之折算標準，以
    資懲儆。
四、末按刑罰法令關於沒收之規定，兼採職權沒收主義與義務沒
    收主義。職權沒收，係指法院就屬於被告所有，供犯罪所用
    、預備用或因犯罪所得之物，仍得本於職權斟酌是否宣告沒
    收，例如刑法第三十八條第一項第二款、第三款、第三項前
    段等規定屬之。最高法院九十三年度臺上字第三二六三、五
    四一八號判決可資參照。查本件未扣案之被告用以施用第一
    級毒品海洛因之注射針筒，已為被告丟棄於垃圾桶並交由垃
    圾車清運一情，業據其供陳在卷，參酌上開注射針筒價值非
    高，應無人撿拾回收供作他用，是該等注射針筒既無證據足
    資證明尚存在，為免將來執行發生困難，爰不併予宣告沒收
    ，附此敘明。
據上論斷，應依刑事訴訟法第二百七十三條之一第一項、第二百
九十九條第一項前段，毒品危害防制條例第十條第一項，刑法第
十一條前段、第四十一條第一項前段，中華民國九十六年罪犯減
刑條例第二條第一項第三款、第七條、第九條，判決如主文。
本案經檢察官甲○到庭執行職務。
中　　華　　民　　國　　96　　年　　8 　　月　　15　　日
       　　　　　　　刑事第四庭  法  官  楊佳祥
以上正本證明與原本無異。
如不服本判決，應於收受送達後10日內向本院提出上訴書狀（應
附繕本）。
     　　　　　　　　　　　　　　書記官  陳世勳
中　　華　　民　　國　　96　　年　　8 　　月　　15　　日
附錄法條：
毒品危害防制條例第十條：
施用第一級毒品者，處六月以上五年以下有期徒刑。
施用第二級毒品者，處三年以下有期徒刑。
